【裁判字號】    99,交抗,1984
【裁判日期】    991025
【裁判案由】    違反道路交通管理處罰條例
【裁判全文】
臺灣高等法院交通事件裁定            99年度交抗字第1984號
抗  告  人
即受處分人  甲○○
上列抗告人因違反道路交通管理處罰條例案件，不服臺灣臺北地
方法院中華民國99年 9月27日裁定（99年度交聲字第1469號；原
處分案號：臺北市交通事件裁決所北市裁申字第裁22-ZIA045872
號），提起抗告，本院裁定如下：
    主  文
抗告駁回。
    理  由
一、原處分意旨略以：抗告人即受處分人甲○○駕駛車號1386-E
    K號自小客車，於民國99年7月10日14時53分許，行經國道3
    號南下4.9公里處時，經警以雷達測速儀測得「超速行駛（
    行車限速90公里、經測行速137公里、超速47公里）」，逕
    行舉發，爰依道路交通管理處罰條例第33條第1項第1款處罰
    鍰新臺幣（下同）5,000元，並依同條例第63條第1項第1款
    規定，記違規點數1點。
二、原裁定意旨略以：觀諸採證照片顯示，清晰可見本件雷射測
    速儀用於鎖定目標之「十字絲」所指之違規車輛，確實為受
    處分人所駕駛之車號1386-EK號自用小客車，照片上方並顯
    示違規日期（07/10/2010）、時間（14：53：52），下方顯
    示限速90km/h、當時速度137km/h、路段名稱（國道三號南
    向4 .9公里）、器號ux019098號等字樣，是可確認受處分人
    有駕車行經該路段超速違規之事實。又本件舉發警員使用之
    雷射測速儀，其規格為125Hz照相式，廠牌為LTI，型號為UL
    TRALYTE Compact，器號為UX019098，最大雷射光功率為63.
    1μW，檢定合格單號碼為J0GB0000000，業經經濟部標準檢
    驗局於98年10月21日檢驗合格，有效期限至99年10月31 日
    止，有經濟部標準檢驗局雷射測速儀檢定合格證書在卷可查
    （見原審卷第20頁）。依經濟部標準檢驗局98年9月18日公
    布、99年1月1日實施之雷射測速儀檢定檢查技術規範第7.1
    項規定：雷射測速儀之各項檢定公差，速度偵測準確度：不
    得高於實際速度2km/h或低於實際速度3km/h；同規範第7.2
    項規定：雷射測速儀之檢查公差與檢定公差相同，即雷射測
    速儀器所測得之數據，在+2km/h至-3km/h間存有誤差值（見
    原審卷第11頁）。受處分人經警以雷達測速儀測得其行車速
    度為137km/h，依前述檢查公差之誤查值存於2公里至3公里
    間，則實際行車時速可能範圍約在139km/h至134km/h間，是
    受處分人駕車行駛有「超過規定之最高速限40公里以上未滿
    60公里」之違規事實，應堪認定。另受處分人所辯：從採證
    照片車輛位置來論，若依當時舉發時速，將撞上前方白色自
    小客車等云云，係因本案採證之攝影鏡頭使用「倍增鏡」用
    以增大攝錄影機的光學變焦倍數，光學變焦倍數越大，能拍
    攝的景物就越遠，而光學變焦是透過鏡頭、物體和焦點三方
    的位置發生變化而產生，當成像面在水準方向運動時，視覺
    和焦距就會發生變化，更遠的景物變得更清晰，讓人感覺像
    物體遞進（景深壓縮）的感覺，故只看相片，會有覺得車輛
    跟的很近之錯覺等情，有內政部警政署國道公路警察局第九
    警察隊99年8月12日公警九交字第0990971296號函說明附卷
    可參（見原審卷第18、19頁）。是受處分人以前揭情詞置辯
    ，係屬卸責之詞，並不足採。
三、本件抗告意旨略以：(一)舉發單位應舉證在該採證照片中同時
    入鏡在受處分人所駕駛車輛的右側藍色小客車（車號：9951
    -ES）的車速數據以昭公信。(二)採證照片所顯示的「十字絲
    」，係因受處分人所駕駛的車輛剛好位處於雷射測速儀與併
    行在右側的超速藍色小客車之間，所形成的暫代效應，導致
    該採證照片顯示受處分人所駕車輛與雷射測速儀形成最接近
    距離，同時也幾乎完全遮擋掉右側藍色小客車車身所致云云
    。
四、經查：
    (一)按汽車行駛於高速公路、快速公路或設站管制之道路，不
      遵使用限制、禁止、行車管制及管理事項之管制規則而有
      行車速度超過規定之最高速限或低於規定之最低速限者，
      處汽車駕駛人3,000元以上6,000元以下罰鍰，並予記違規
      點數1點；汽車行駛高速公路及快速公路，應依速限標誌
      指示，道路交通管理處罰條例第33條第1項第1款、第63條
      第1項第1款、高速公路及快速公路交通管制規則第5條第1
      項前段分別定有明文。又小型車行駛高、快速公路行車速
      度超過規定之最高速限未滿20公里，期限內繳納或到案聽
      候裁決者，處3, 000元；超過規定之最高速限20公里以上
      未滿40公里，處3,500元；超過規定之最高速限40公里以
      上未滿60公里，處5,000元，違反道路交通管理事件統一
      裁罰基準表第33條第1項第1款亦有明文規定。
    (二)本件受處分人駕駛車號1386-EK號自用小客車，於99年7月
      10日14時53分許，行經速限每小時90公里之國道3號高速
      公路南下4.9公里處時，為警員持雷射測速儀測得其行車
      速度時速137公里，超速47公里，經舉發機關依採證照片
      逕行舉發，並經原處分機關以「汽車行駛高速公路速度超
      過規定最高速限（40公里以上未滿60公里）」之違規事實
      ，依道路交通管理處罰條例第33條第1項第1款、第63條第
      1項第1款規定裁處受處分人5,000元，記違規點數1點等情
      ，有舉發違反道路交通管理事件通知單、舉發照片、裁決
      書附卷可稽（見原審卷第14、15頁）。
    (三)受處分人雖以前詞為抗告理由。惟由卷附之舉發照片中表
      示瞄準目標之「十字絲」，係鎖定車號1386-EK號自用小
      客車車尾左側車身而非車尾之右側，該「十字絲」中心點
      （以雷射測速儀對準之角度中心點斜直線延伸）根本與受
      處分人所稱之藍色車無何交集點，可證：該照片所顯現之
      影像及數據，確係警員持雷射測速儀瞄準受處分人駕駛之
      車號1386 - EK號自用小客車拍攝而得者。且內政部警政
      署國道公路警察局第九警察隊99年8月12日公警九交字第
      0990971296號函亦明確說明：「當員警發現有疑似違規超
      速之車輛時，即以儀器瞄準該車進行偵測採證。雖當時有
      其他車輛同行於該路段，但儀器無法同時取得1台以上車
      輛之行駛速率，是為『單點單台』之測速方式。儀器偵測
      之數據係以『光速』回傳，而『光速』係目前速度換算之
      最快單位，測速時間僅需約0.3秒，在無遮蔽之情況下，
      偵測不受其他車輛行進之影響，故無偵測錯誤之可能，採
      證相片中『十字絲』所指之車輛即為違規車輛」等語（見
      原審卷第18頁）。是車號9951-ES號藍色小客車之車速數
      據為何，是否超速，均與本案無關，且本件雷射測速儀瞄
      準之對象明顯為受處分人駕駛之1386- EK號自小客車無訛
      ，與旁車無涉。受處分人抗告理由，徒憑己意，隨意指稱
      所謂暫代效應云云，均不足採。
五、綜上所述，本件事證明確，受處分人有「汽車行駛高速公路
    速度超過規定最高限速（40公里以上未滿60公里）」之違規
    行為，應可認定。從而，原審認原處分機關依道路交通管理
    處罰條例第33條第1項第1款、同條例第63條第1項第1款及違
    反道路交通管理事件統一裁罰基準表等規定，裁處罰鍰5,00
    0元，並記違規點數1點，與法無違，駁回受處分人之異議，
    於法相符。受處分人之抗告無理由，應予駁回。
據上論結，應依道路交通管理處罰條例第89條前段，刑事訴訟法
第 412條，裁定如主文。
中    華    民    國    99    年    10    月    25    日
                  刑事第十三庭  審判長法  官  曾德水
                                      法  官  宋松璟
                                      法  官  王復生
以上正本證明與原本無異。
不得再抗告。
                                      書記官  陳靜雅
中    華    民    國    99    年    10    月    26    日

司法院資訊處製作；財團法人民間司法改革基金會備份。
